【裁判字號】    90,訴,1126
【裁判日期】    901121
【裁判案由】    違反槍砲彈藥刀械管制條例
【裁判全文】
臺灣彰化地方法院刑事判決                          九十年度訴字第一一二六號
    公  訴  人  臺灣彰化地方法院檢察署檢察官
    被      告  甲○○
    指定辯護人  本院公設辯護人 丁○○
右列被告因違反槍砲彈藥刀械管制條例案件，經檢察官提起公訴（九十年度偵字第四
九五二號），本院判決如左：
    主  文
甲○○未經許可，持有可發射子彈具有殺傷力之槍枝，處有期徒刑壹年貳月，併科罰
金新台幣參萬元；罰金如易服勞役，以新台幣玖佰元即銀元參佰元折算壹日。
    事  實
一、甲○○前曾於民國八十五年間因違反麻醉藥品管理條例案件，經本院判處有期徒
    刑八月，復於八十六年間因違反肅清煙毒條例，經本院判處有期徒刑二年二月，
    經定應執行刑為有其徒刑二年七月，甫於八十八年八月十五日執行完畢；詎不知
    警惕，於九十年七月間，甲○○因與人發生口角，遂於九十年七月十六日深夜，
    向丙○○（移請公訴人另行偵辦）借得仿ＳＩＧ  ＳＡＵＥＲ廠半自動手槍製造
    、槍管內阻鐵拆除並加裝金屬襯管，改造成機械性能良好、可擊發適用子彈、具
    殺傷力之改造玩具手槍一枝（槍枝管制編號0000000000），而未經許
    可持有之，欲作為嚇阻對方之用；嗣於同年七月十七日一時三十分許，在彰化縣
    永靖鄉○○路與崙饒路口為警查獲並扣得改造之手槍一枝。
二、案經彰化縣警察局員林分局報告臺灣彰化地方法院檢察署檢察官偵查起訴。
    理  由
一、右開事實，業據被告甲○○於本院審理中坦承不諱；並有改造之手槍一枝扣案可
    證，而上開扣案槍枝經鑑定結果，認係由仿ＳＩＧ  ＳＡＵＥＲ廠半自動手槍製
    造之玩具手槍（槍枝管制編號0000000000）拆除槍管內阻鐵並加裝金
    屬襯管改造而成，機械性能良好，具殺傷力，此有內政部警政署刑事警察局九十
    年七月二十日刑鑑字第一四０一二一號鑑驗通知書一紙附卷可稽；本件事證明確
    ，被告犯行應堪認定。
二、核被告所為，係犯槍砲彈藥刀械管制條例第十一條第四項之未經許可持有可發射
    子彈槍枝罪。雖公訴意旨以: 該改造玩具手槍係被告於八十四年間，在臺中市第
    一廣場，以新台幣（下同）六千元之價格買得，被告復未經許可，在彰化縣大村
    鄉擺塘村某處工廠內，向不知情、綽號「阿圳」之男子借用其所有之沖床等機器
    ，作為改造手槍之工具，將上開玩具手槍槍管內阻鐵拆除並加裝金屬襯管，而加
    以改造成機械性能良好、可擊發適用子彈、具殺傷力之槍枝；因認被告涉犯槍砲
    彈藥刀械管制條例第十一條第一項之未經許可製造可發射子彈槍枝罪。惟查，被
    告雖於警訊、偵查中自承其於上揭時、地購入該手槍並加以改造等情，惟按，被
    告之自白不得作為有罪判決之唯一依據，仍一應調查其它必要之證據，以察其是
    否與事實相符，此刑事訴訟法第一百五十六條第二項定有明文；再按犯罪事實應
    依證據認定之，無證據不得推定其犯罪事實，又不能證明被告犯罪者，應諭知無
    罪之判決，刑事訴訟法第一百五十四條、第三百零一條第一項分別定有明文。次
    按事實之認定，應憑證據，如未能發現相當證據，或證據不足以證明，自不能以
    推測或擬制之方法，為裁判基礎（最高法院四十年台上字第八十六號判例參照）
    。又認定犯罪事實，所憑之證據，雖不以直接證據為限，間接證據亦包括在內，
    然無論直接或間接證據，其為訴訟上之證明，須於通常一般之人均不致於有所懷
    疑，而得確信其為真實之程度者，始得據為有罪之認定，倘其證明尚未達到此一
    程度，而有合理之懷疑存在時，即無從為有罪之認定（最高法院七十六年台上字
    第四九八六號判例參照）。經查，被告於本院審理中堅詞否認其有改造該玩具手
    槍之事實，辯稱: 該手槍是向陳文全借得，因伊被查獲，本願頂罪對其負責，以
    避免陳文全受到牽連，伊供稱經曾改造該槍，是要藉此取信警察，到檢察官起訴
    後，才知製造槍枝的罪刑度那樣重，伊真的沒有改造過該玩具手槍等語；遞查被
    告先於警訊中供陳: 伊將槍管改金屬材料的槍管等語，嗣又於偵查中供述: 伊以
    圓錐狀機器將槍管內之阻鐵磨掉等語，是其就如何改造該手槍供述已前後不一；
    再查，證人陳文全雖證稱: 伊未曾借改手槍予被告，亦未見過該手槍，惟證人為
    自我迴護，當無法期待其自承該手槍原為伊所有，自不能據此遽為被告不利之認
    定；本院當庭提示扣案手槍予證人乙○○，其證稱: 曾於九十年五、六月間在員
    林鎮阿拉丁遊藝場樓上朋有家中，見過證人丙○○亮過一把相同顏色、型式、大
    小的手槍，與扣案手槍極相似，亦與被告被查或前夕，在員林鎮果菜市場亮予伊
    看的手槍相同顏色、型式、大小，故被告所稱該槍非伊所有，僅向證人丙○○借
    得一節，尚非無稽；再者，被告原所供位於大村鄉擺塘村之朋有「阿圳」，是否
    確有其人？有否確擁有改造槍枝設備？前亦未經查證，本案中在被告家中或其他
    處所復查無何改造工具、設備，是被告究曾否改造該玩具手槍，實可質疑；揆諸
    前揭法條、判例意旨，被告於警訊、偵查中之自白尚難完全憑信，綜何全部證據
    ，尚未達通常一般之人均不致於有所懷疑，而得確信其為真實之程度，是難認被
    告有改造該手槍之事實，公訴人認被告涉犯同條例第十一條第一項之未經許可製
    造可發射子彈槍枝罪，尚有未洽，為起訴之事實同一，爰變更起訴法條審判之。
    被告前曾於八十五年間因違反麻醉藥品管理條例案件，經本院判處有期徒刑八月
    ，復於八十六年間因違反肅清煙毒條例，經本院判處有期徒刑二年二月，經定應
    執行刑為有其徒刑二年七月，甫於八十八年八月十五日執行完畢，有台灣彰化地
    方法院檢察署刑案紀錄簡覆表及本院被告全國前案紀錄表等附卷足按，其五年以
    內再犯本案有期徒刑以上之罪，為累犯，應依法應加重其刑，罰金部分併諭知易
    服勞役之折算標準。爰酌被告犯罪之動機、目的、手段、所生之危害及犯罪後坦
    承犯行之態度等一切情狀，量處如主文所示之刑。扣案之具殺傷力之改造手槍一
    枝，業經鑑定具殺傷力，雖為違禁物，惟尚有證人丙○○持有改造玩具手槍之犯
    嫌有待釐清，爰移請公訴人另行偵辦，且該扣案手槍為偵查所需，暫不諭知沒收
    。末以新修正之槍砲彈藥刀械管制條例第十九條第一項強制工作之規定，業經司
    法院大法官會議第四七一號解釋認為與憲法上比例原則不符，不予適用，是以本
    件認無該條項之適用，併予敘明。
據上論斷，應依刑事訴訟法第二百九十九條第一項前段，槍砲彈藥刀械管制條例第十
一條第四項，刑法第十一條、第四十七條、第四十二條第二項，罰金罰鍰提高標準條
例第二條，判決如主文。
中    華    民    國    九十    年    十一      月        二十一        日
                                臺灣彰化地方法院刑事第一庭
                                    法      官  吳俊螢
右正本證明與原本無異。
如不服本判決，應於送達後十日內向本院提出上訴狀(須附繕本)。
告訴人或被害人對於判決如有不服具備理由請求檢察官上訴者，其上訴期間之計算係
以檢察官收受判決正本之日期為準。
                                    法院書記官
中    華    民    國    八十一    年              月                  日


司法院資訊處製作；財團法人民間司法改革基金會備份。
